【裁判字號】    98,台抗,38
【裁判日期】    980122
【裁判案由】    債務人異議之訴
【裁判全文】
最高法院民事裁定                九十八年度台抗字第三八號
再 抗告 人  中國鋼鐵結構股份有限公司
法定代理人  丁○○
訴訟代理人  謝諒獲律師
上列再抗告人因與相對人立昌有限公司等間債務人異議之訴事件
，對於中華民國九十七年九月三十日台灣高等法院裁定（九十七
年度抗字第一三二七號），提起再抗告，本院裁定如下：
    主  文
再抗告駁回。
再抗告訴訟費用由再抗告人負擔。
    理  由
按所謂專屬管轄，係指法律規定某類事件專屬一定法院管轄之謂
。凡法律規定某類事件僅得由一定法院管轄者，縱未以法文明定
「專屬管轄」字樣，仍不失其專屬管轄之性質。又執行名義成立
後，如有消滅或妨礙債權人請求之事由發生，債務人得於強制執
行程序終結前，向執行法院對債權人提起異議之訴，強制執行法
第十四條第一項前段定有明文。是以提起債務人異議之訴，應向
執行法院為之，顯已由該法明定此類事件應由執行法院管轄，性
質上自屬專屬管轄。本件再抗告人與相對人立昌有限公司（下稱
立昌公司）等間請求損害賠償（債務人異議之訴）等事件，經台
灣士林地方法院（下稱士林地院）認其起訴聲明關於撤銷台灣高
雄地方法院（下稱高雄地院）九十六年度執字第六八三五五號強
制執行事件之執行程序（下稱系爭執行程序）及回復原狀部分，
依強制執行法第十四條第一項規定，應由高雄地院管轄，乃依職
權裁定移送該部分訴訟於該院。再抗告人對之提起抗告，原法院
以：再抗告人對相對人立昌公司、丙○○○、甲○○、乙○○及
進興起重工程有限公司請求損害賠償（債務人異議之訴）等事件
之聲明及理由分別為「撤銷系爭執行程序，並回復原狀」、「原
告（再抗告人）於九十六年八、九月間收到系爭執行命令……首
次知悉被告（相對人等）間之債權讓與已實際進行……被告等間
之債權讓與及其他行為，有害於原告之債權，爰請鈞院撤銷並回
復原狀」等語部分，其中關於系爭執行程序之執行債權人既為相
對人立昌公司，足見系爭執行事件之執行法院為高雄地院，而非
士林地院。再抗告人所提債務人異議之訴，即應由高雄地院專屬
管轄，士林地院據此將該部分之訴裁定移送於高雄地院，於法自
無不合。並說明專屬管轄無合意管轄規定之適用及本院九十七年
度台抗字第四○三號裁定，係就再抗告人依強制執行法第十八條
第二項規定，另件向高雄地院聲請停止系爭執行事件之管轄法院
加以認定，與本件無涉等由，因予裁定駁回再抗告人之抗告，經
核於法洵無違誤。再抗告意旨，猶執：相關四件強制執行之執行
地分別繫屬於士林、高雄地院及台灣板橋、台北地方法院。相對
人已合意與其相關訴訟均由士林地院管轄，為免裁判歧異及訴訟
經濟起見，該院應有管轄權等詞，指摘原裁定不當，聲明廢棄，
非有理由。
據上論結，本件再抗告為無理由。依民事訴訟法第四百九十五條
之一第二項、第四百八十一條、第四百四十九條第一項、第九十
五條、第七十八條，裁定如主文。
中    華    民    國  九十八  年    一    月  二十二  日
                      最高法院民事第三庭
                          審判長法官  蘇  茂  秋
                                法官  陳  碧  玉
                                法官  王  仁  貴
                                法官  張  宗  權
                                法官  陳  國  禎
      本件正本證明與原本無異
                                      書  記  官
中    華    民    國  九十八  年    二    月    十    日
                                                      K


司法院資訊處製作；財團法人民間司法改革基金會備份。
